【裁判字號】    98,消債更,898
【裁判日期】    980819
【裁判案由】    聲請更生程序
【裁判全文】
臺灣高雄地方法院民事裁定           98年度消債更字第898號
聲  請  人  甲○○
代  理  人  任進福律師
上列當事人因消費者債務清理事件聲請更生，本院裁定如下：
    主    文
聲請人甲○○自民國九十八年八月十九日十七時起開始更生程序
。
命司法事務官進行本件更生程序。
    理    由
一、聲請意旨略以：聲請人前與如附表所示之銀行訂定消費借貸
    、信用卡或現金卡契約，致積欠無擔保債務合計新台幣（下
    同）1,716,243元，因無法清償債務，而於民國95年7月間，
    依金融主管機關協調成立之中華民國銀行公會會員辦理消費
    金融案件無擔保債務協商機制，與最大債權銀行台新國際商
    業銀行股份有限公司 (下稱台新銀行) 達成分期還款協議，
    同意自95年7月起，以分100期，年利率2%，於每月10日應償
    還18,647元之方式，償還前開債務。嗣因聲請人遭任職之鉅
    虹有限公司解雇，現為臨時工，收入減少，遂毀諾未再按期
    清償，實已陷於不能清償債務之情形，且係因不可歸責於聲
    請人之事由所致。又聲請人於97年再依消費者債務清理條例
    （下稱消債條例）之規定，向台新銀行申請前置協商，惟遭
    台新銀行以曾參與前置協商成立或銀行公會協商機制成立為
    由退件，致協商不協立，爰依法聲請更生等語。
二、按債務人不能清償債務或有不能清償之虞者，得依本條例所
    定更生程序，清理其債務；債務人無擔保或無優先權之債務
    總額未逾1,200 萬元者，於法院裁定開始清算程序或宣告破
    產前，得向法院聲請更生；法院開始更生程序之裁定，應載
    明其年、月、日、時，並即時發生效力；法院裁定開始更生
    或清算程序後，得命司法事務官進行更生或清算程序，必要
    時得選任律師、會計師或其他適當之自然人或法人一人為監
    督人或管理人，此為消債條例第3 條、第42條第1 項、第45
    條第1 項、第16條第1 項分別定有明文。
三、聲請人主張：曾與附表所示銀行依中華民國銀行公會會員辦
    理消費金融案件無擔保債務協商機制，達成分期還款之協議
    ，同意自95年7 月起，以分100 期，年利率2%，於每月10日
    應償還18,647元之方式，償還前開債務，惟繳納14期後即毀
    諾未按期清償。又於97年間依消債條例之規定，向最大債權
    金融機構台新銀行申請協商後，遭退件致協商不成立等事實
    ，業據其提出財團法人金融聯合徵信中心當事人綜合信用報
    告回覆書、財團法人金融聯合徵信中心債務清理條例前置協
    商專用債權人清冊、前置協商退件通知函、協議書及無擔保
    債務還款計畫（見本院卷第61頁、第61-1頁、第37頁、第29
    頁至30頁）在卷可參，復有台新銀行民事陳報狀（見本院卷
    第24頁）可資參照，足認屬實。故本件所應審酌者為聲請人
    是否有不能清償債務或不能清償之虞之情形。
四、經查：
  (一)依聲請人所提出97年度各類所得扣繳暨免扣繳憑單（見本院
    卷第43頁）所載，其97年度之各類所得給付總額為321,100
    元，平均每月收入為26,758元（計算式：321,100 元÷12＝
    26,758元）乙情，堪可認定。此外，就聲請人之必要生活支
    出部份，因按消債條例之立法目的，係為使不幸陷入經濟困
    境之人得以清理債務、重建生活，並在清理過程中能保有符
    合人性尊嚴之最低基本生活，而非維持債務人過去慣常之寬
    裕生活，是並非由聲請人任意主張其基本生活費用之數額，
    否則將造成揮霍無度以致清償能力降低，反而易使更生程序
    無從進行，參以聲請人居住於高雄市，因此本院認應以內政
    部所公告98年度高雄市最低生活費用每人每月為11,309元計
    算始為合理。
  (二)此外，聲請人主張：每月需與配偶一起負擔兒女呂琳倩、呂
    佳鴻、呂亦捷之扶養費用共7,000 元等語，並提出戶籍謄本
    （見本院卷第50頁至51頁）為憑，惟聲請人就主張之扶養費
    用亦未提出全部支出憑證以供本院參酌，因此參酌前揭每人
    每月最低生活費用標準，及呂琳倩、呂佳鴻、呂亦捷之扶養
    義務人共有2 人等情，足徵聲請人主張每月需負擔7, 000元
    之扶養費用，應屬可採。
  (三)從而，依聲請人平均每月收入扣除其個人生活必要費用及扶
    養費用後，應僅餘7,000 元（計算式：26,758元－11,309元
    －7,000 元＝8,449 元）可資運用，已不足清償原協商金額
    每月18,647元；況依聲請人現在共積欠債務總額1,527,34 7
    元，若以每月8,449 元清償，尚需181 期始能清償完畢（計
    算式：1,527,347 元÷8,449 元/ 期＝181 期），衡以，一
    般金融機構至多提供還款期限為180 期，故客觀上堪認其確
    已陷於不能清償之情形。
五、綜上所述，聲請人有不能清償債務之情事，其無法清償如附
    表所示之無擔保債務未逾1,200 萬元，且無消債條例第46條
    各款所定應駁回更生聲請之事由存在，故其聲請本件更生，
    即無不合，應予准許，爰裁定如主文第一項所示，並依上開
    規定命司法事務官進行本件更生程序，爰裁定如主文第二項
    所示。
六、依消費者債務清理條例第11條第1 項、第45條第1 項、第16
    條第1 項，裁定如主文。
中    華    民    國    98    年    8     月    19    日
                  民事第五庭  法      官  鄭凱文
上為正本係照原本作成。
本件不得抗告。
本裁定已於民國98年8月19日下午5時公告。
中    華    民    國    98    年    8     月    19    日
                              書  記  官  陳喜苓
附表：
┌──┬────────────┬────────┬──────┐
│編號│債權人                  │金額（新台幣）  │種    類    │
├──┼────────────┼────────┼──────┤
│ 一 │萬泰銀行                │141,000元       │信用貸款    │
├──┼────────────┼────────┼──────┤
│ 二 │台新銀行                │634,000  元     │信用貸款    │
├──┼────────────┼────────┼──────┤
│ 三 │花旗銀行                │47,920  元      │信用卡      │
├──┼────────────┼────────┼──────┤
│ 四 │大眾銀行                │190,454元       │信用貸款、信│
│    │                        │                │用卡        │
├──┼────────────┼────────┼──────┤
│ 五 │中國信託                │514,000   元    │信用貸款    │
├──┴────────────┼────────┴──────┤
│                              │                              │
│   合             計          │1,527,374元                   │
└───────────────┴───────────────┘


司法院資訊處製作；財團法人民間司法改革基金會備份。
